【裁判字號】    92,上訴,1360
【裁判日期】    920611
【裁判案由】    偽造有價證券等
【裁判全文】
臺灣高等法院刑事判決                          九十二年度上訴字第一三六０號
    上  訴  人
    即  被  告  乙○○
    指定辯護人  甲○公設辯護人  周君穎
右上訴人因偽造有價證券等案件，不服臺灣板橋地方法院，九十二年度訴字第九三號
，中華民國九十二年三月十八日第一審判決（起訴案號：台灣板橋地方法院檢察署九
十一年度偵緝字第一二八一號）提起上訴，甲○判決如左：
    主  文
上訴駁回。
    事  實
一、乙○○前曾因贓物案經臺灣臺北地方法院判處有期徒刑六月確定（九十二年五月
    五日已執行完畢，未構成累犯），復不知悔改，於民國九十一年三月九日，在台
    北縣板橋市○○路○段二六一號附近，拾獲丙○○所遺失並掛失止付之富邦商業
    銀行桃園分行、帳號000－00－0000000號、票號ＢＡ000000
    0號空白支票一紙，竟意圖為自己不法之所有，予以侵占入己。復基於偽造有價
    證券之犯意，於同年三月底，在臺北市士林區某刻印店，利用不知情之刻印店人
    員，偽刻丙○○印章一枚，並在其臺北市士林區租屋處，盜蓋丙○○印章於支票
    發票人欄內，並偽填丙○○簽名，復利用不知情之室友綽號小陳者在其上填寫新
    台幣（下同）一萬五千元、發票日期九十一年四月十日，而完成發票行為。旋持
    向不知情之王麗錡（原名王麗萍）調借現金，並簽發借據一紙，作為借貸還款之
    憑證。嗣經王麗錡於九十一年四月十五日委託中國國際商業銀行桃園分行提示不
    獲付款，始知上情。
二、案經丙○○訴由台北縣政府警察局新莊分局報請臺灣板橋地方法院檢察署檢察官
    偵查起訴。
    理  由
一、右揭事實，業據告訴人丙○○指訴及證人王麗錡證述綦詳，並有支票及票據退票
    理由單、票據掛失止付通知書、遺失票據申報書影本各一件在卷足資佐證，核與
    被告於偵查及原審審理中自白事實相符，被告犯行洵堪認定。
二、核被告乙○○所為，係犯刑法第三百三十七條之侵占遺失物罪及同法第二百零一
    條第一項偽造有價證券罪。其利用不知情刻印店人員偽刻發票人丙○○之印章，
    復偽造其印文、簽名，以及利用不知情之綽號小陳者在支票上同時偽填期日、金
    額之行為，均係偽造有價證券之部分行為，應為偽造有價證券罪所吸收，不另論
    罪。其偽造有價證券後進而行使，行使之低度行為應為偽造之高度行為所吸收，
    不另論罪。所犯侵占遺失物罪與偽造有價證券罪間，有方法結果之牽連關係，為
    裁判上一罪，應從一重之偽造有價證券罪處斷。又被告偽造本件支票，係用於向
    王麗錡調借現金，金額僅有一萬五千元，並亦另簽發借據予王麗錡，做為借貸還
    款之憑證，堪認其自始應無逃避債務之意，無另牽連犯詐欺罪。
三、原審適用刑法第三百三十七條、第二百零一條第一項、第五十九條、第二百零五
    條、罰金罰鍰提高標準條例第一條前段，以本案法重情輕，其所生實害既非重大
    ，因認被告純係一時貪念致罹刑典，其犯罪情狀尚可憫恕，爰依刑法第五十九條
    規定予以減輕其刑，並審酌被告犯罪後坦承犯行，態度良好等一切情狀，量處有
    期徒刑二年，偽造之上開支票一紙，雖未扣案，然無證據證明已滅失不存在，依
    刑法第二百零五條規定，不問屬於犯人與否，併予宣告沒收。再偽造之支票既已
    依法諭知宣告沒收，則該支票上偽造之丙○○簽名、印文，當然在沒收之列，即
    無庸另為沒收之諭知。至偽刻之丙○○印章一枚，並未扣案，且被告陳明業經丟
    棄，應已滅失，不予宣告沒收，經核認事用法及量刑均無不當，被告未具理由聲
    明上訴，核無理由，應予駁回。
四、至公訴意旨另認被告係侵占丙○○所遺失之空白支票一本，惟為被告所否認，辯
    稱其拾獲時僅有上開空白支票一紙，其餘為支票存根等語。經查，此部分公訴意
    旨係以丙○○之指述及票據掛失止付通知書、遺失票據申報書影本各一件等為證
    ，惟丙○○所掛失之空白支票，僅有上開支票經被告偽造後，由王麗錡提示致查
    獲上情，已如前述。其餘遺失之空白支票，現所在不明，尚無從依前開事實而遽
    予認定其餘空白支票亦係被告所侵占，且無其他積極證據足資佐證被告涉有此部
    分犯行，不能排除其餘空白支票係由他人拾獲甚或早已滅失等情，不能證明被告
    犯罪，原應另為無罪之諭知，惟因此部分與前揭有罪之侵占事實，為公訴意旨所
    指同一侵占事實，爰不另為無罪之諭知，亦此敘明。
五、被告經合法傳喚無正當理由不到庭，自不待其陳述逕行判決。
據上論斷，應依刑事訴訟法第三百六十八條、第三百七十一條，判決如主文。
本案經檢察官吳國南到庭執行職務。
中      華      民      國    九十二    年      六      月     十一     日
                              臺灣高等法院刑事第十八庭
                                  審判長法  官  吳      敦
                                        法  官  劉  慧  芬
                                        法  官  吳  明  峰
右正本證明與原本無異。
如不服本判決，應於收受送達後十日內向甲○提出上訴書狀，其未敘述上訴之理由者
並得於提起上訴後十日內向甲○補提理由書（均須按他造當事人之人數附繕本）。
                                        書記官  李  華  安
中      華      民      國    九十二    年      六      月     十一     日
附錄：本判決論罪科刑法條全文
刑法第三百三十七條：
意圖為自己或第三人不法之所有，而侵占遺失物、漂流物或其他離本人所持有之物者
，處五百元以下罰金。
刑法第二百零一條：
意圖供行使之用，而偽造、變造公債票、公司股票或其他有價證券者，處三年以上十
年以下有期徒刑，得併科三千元以下罰金。
行使偽造、變造之公債票、公司股票或其他有價證券，或意圖供行使之用，而收集或
交付於人者，處一年以上七年以下有期徒刑，得併科三千元以下罰金。


司法院資訊處製作；財團法人民間司法改革基金會備份。
